【裁判字號】    97,交聲,757
【裁判日期】    970619
【裁判案由】    交管條例聲異
【裁判全文】
臺灣板橋地方法院交通事件裁定        97年度交聲字第757 號
原處分機關  交通部公路總局臺北區監理所板橋監理站
異  議  人
即受處分人  甲○○
上列異議人即受處分人因違反道路交通管理處罰條例案件，對於
交通部公路總局臺北區監理所板橋監理站民國97年 4月18日所為
之板監裁字第裁 41─A1A126989號處分，聲明異議，本院裁定如
下：
    主  文
異議駁回。
    理  由
一、按汽車（包括機器腳踏車）駕駛人，爭道行駛有支線道車不
    讓幹線道車先行之情形者，處新臺幣（下同）六百元以上一
    千八百元以下罰鍰；又汽車駕駛人有上開情形者，除依原條
    款處罰鍰外，並予記違規點數一點，道路交通管理處罰條例
    第四十五條第九款、第六十三條第一項第一款分別定有明文
    。次按汽車行至無號誌或號誌故障而無交通指揮人員指揮之
    交岔路口，支線道車應暫停讓幹線道車先行，道路交通安全
    規則第一百零二條第一項第二款前段規定甚明。
二、本件原處分認異議人即受處分人甲○○於民國九十七年二月
    二十六日上午十一時四十分許，騎乘車號ＢＦＰ─八八七號
    重型機車，沿臺北市○○路○段三三七巷南向北（屬支線道
    車）行駛至無號誌之臺北市○○○路○段與長安東路二段二
    ○一巷口前，右側車身與沿長安東路二段第四車道東向西行
    駛之車號五九七─ＭＺ號計程車（屬幹線道車）之前車頭碰
    撞而肇事，經臺北市政府警察局交通警察大隊執勤員警掣單
    舉發其支線道車不讓幹線道車先行違規。受處分人於應到案
    日期前提出申訴，經原處分機關函請舉發機關調查結果，仍
    認受處分人有上開支線道車不讓幹線道車先行之違規行為，
    原處分機關乃依道路交通管理處罰條例第四十五條第九款、
    第六十三條第一項第一款（原裁決書漏未記載第一項第一款
    ，惟不影響其裁決效力）及違反道路交通管理事件統一裁罰
    基準表規定，裁處罰鍰六百元，並記違規點數一點。
三、異議意旨略以：異議人騎車直行至長安東路二○一巷口停後
    便直行，因巷口旁二部計程車爭客人，嗣前輛計程車向後見
    客人不坐其車，未注意前方即啟動因而撞上異議人，當時計
    程車是停止狀態，異議人騎機車通過，並無不讓計程車先行
    之情形云云。
四、經查：
（一）異議人對其於前揭時間騎乘上開機車，沿臺北市○○路○
      段三三七巷南向北行駛至無號誌之臺北市○○○路○段與
      長安東路二段二○一巷口，與案外人蔡清豐所駕駛沿長安
      東路二段第四車道東向西行駛之車號五九七─ＭＺ號計程
      車發生碰撞之客觀事實並不爭執，且有臺北市政府警察局
      九十七年三月十三日北市警交大字第Ａ一Ａ一二六九八九
      號舉發違反道路交通管理事件通知單、臺北市政府警察局
      交通警察大隊九十七年三月二十六日北市警交大事字第０
      九七三一五二三九００號書函、道路交通事故初步分析研
      判表、現場圖、道路交通事故補充資料表、談話紀錄表等
      影本附卷足佐，此部分事實，應可認定。
（二）按道路交通管理處罰條例及道路交通安全規則有關「讓車
      」之規定，旨在確認行車順序及劃分道路路權，以維護交
      通往來之安全，故所謂「讓」，當指車輛駕駛人必須將車
      輛暫停，待有路權之他車輛駕駛人通過，安全無虞時，始
      能再繼續通行之謂；以此解釋支線道車應暫停讓幹線道車
      先行規定之旨，支線道車除應先暫停於交岔路口，讓幹線
      道車先行通過外，在駛進路口及跨越道路之過程中，也須
      注意幹線道之車況，作隨時讓停之準備。關於幹支線之區
      ○○○道路交通標誌標線號誌設置規則第五十八條第一項
      規定，停車再開標誌，設於安全停車視距不足之交岔道路
      次要道路口，用以告示車輛駕駛人必須停車觀察，認為安
      全時，方得再開。是交岔路口若設有「停」字標誌之道路
      應為支線道，未設上述標誌道路應為幹線道。查本件異議
      人行車之道路即八德路二段三三七巷南向北方向設有「停
      」字標誌，而案外人所行駛之長安東路二段未設任何標誌
      ，此觀諸卷附之現場圖自明，足認異議人之機車屬支線道
      車，案外人蔡清豐駕駛之計程車為幹線道車無訛。是異議
      人由八德路二段三三七巷駛出欲穿越長安東路二段往長安
      東路二段二○一巷時，除須在交岔路口前停車觀察，待確
      認安全無虞時，方得起步穿越，在穿越長安東路二段過程
      中，亦應隨時注意長安東路二段之車況，作停讓之準備。
      雖異議人執前詞置辯，惟依前揭交通事故談話紀錄表之記
      載，案外人蔡清豐陳稱：我見右前方有二個人似欲坐車，
      便減速靠近，我車快接近時，該二人向我招手不是要坐車
      ，我便開始慢慢加速要繼續東行時與異議人機車發生碰撞
      等語，可知當時計程車並沒有上、下人客之情形，係處於
      隨時得行駛之狀態，難認原所擁有之優先路權業已消失，
      異議人仍屬無先行路權之一方，無由主張先行，自應注意
      支線道車應讓幹線道車先行之規定。且異議人於事故現場
      亦陳稱：其直行要進入長安東路二段二○一巷時，見到右
      側長安東路上往西有兩部計程車在搶客人，其中五九七─
      ＭＺ號計程車停車欲載客人，但該人並未上車，計程車隨
      即起步撞及其機車，當時其車速約時速二十至三十公里等
      語，則異議人於肇事前既已發現該部計程車之動態並非促
      然所見，竟未暫停觀察待確認安全無虞後方再續行，猶以
      時速二十至三十公里之速度貿然通過，顯未採取適度之停
      讓動作．其有支線道車不讓幹線道車先行之違規行為，至
      為灼然。本件重點乃在判斷二車相遇前有無遵守路權之動
      作，而非在判斷車禍發生之責任歸屬，則異議人前開辯解
      ，尚難認為可採。至於案外人蔡清豐駕車是否涉有其它違
      規情事，對事故之發生是否與有過失，僅屬損害賠償過失
      相抵，或違反道路交通管理處罰條例與否，應由警方另行
      對其舉發之問題，並非本件所得審究，從而亦無解於異議
      人前述違規情節之成立，附此說明。
五、綜上，本件事證明確，異議人駕車爭道行駛，支線道車不讓
    幹線道車先行之違規事實，堪以認定。從而，原處分機關據
    以援引前開規定，裁處異議人罰鍰六百元，並記違規點數一
    點，於法並無違誤。本件異議為無理由，應予駁回。
據上論斷，應依道路交通案件處理辦法第十九條，裁定如主文。
中    華    民    國    97    年    6     月    19    日
                    交通法庭    法  官  劉  安  榕
以上正本證明與原本無異
如不服本裁定，應於裁定送達後5 日內敘明抗告理由，向本院提
出抗告狀。
                                書記官  陳  盈  真
中    華    民    國    97    年    6     月    24    日


司法院資訊處製作；財團法人民間司法改革基金會備份。
